臺灣臺北地方法院刑事判決　　　　　　　　　　　　九十二年度訴字第二０六二號
　　公　訴　人　臺灣臺北地方法院檢察署檢察官
　　被　　　告　甲○○
　　選任辯護人　蔡錦得律師
　　被　　　告　丙○○
右列被告等因
本院判決如左：
    主  文
甲○○共同將
丙○○共同將
。
    事  實
一、丙○○前於民國八十五年間因竊盜案件，經法院判處有期徒刑七月確定，並於八
    十六年九月十六日執行完畢。詎其猶不知悔改，於民國九十一年四、五月間，在
    臺北市○○街內政部警政署入出境管理局前，結識任職於安運旅行社股份有限公
    司（下稱安運旅行社）負責招攬
    陸表示若能交付
    元作為代價，丙○○即表示原
    意圖將
    民身分證、照片、
    丙○○，再由甲○○將相關資料持交不知情之安運旅行社人員填寫中華民國普通
    局核發有效期自九十年五月九日起至一０一年五月九日止、
    ０一０九號之新
    於同年五月十五日填寫丙○○申請美國簽證之美國國務院非移民簽證申請表後，
    即持以申辦而取得美國簽證許可。迨同年六月初，甲○○通知丙○○相關
    美國簽證事宜已辦畢，並約定在內政部警政署入出境管理局由丙○○取回其所交
    付之國民
    陸應速於三日內向警察機關謊報
    府警察局萬華分局，以該
    袋一起偷走等為由而謊報
    罪，甲○○則將所取得之丙○○所有且已取得美國簽證之
    點，轉交與不詳姓名年籍之成年男子以供他人冒名使用。嗣於九十一年六、七月
    間，果有一大陸地區人民董湘在日本冒名使用該紙丙○○之
    關察覺後，以外交途徑轉知內政部警署入出境管理局移請內政部警政署航空警察
    局追查後，始循線偵知上情。
二、案經內政部警政署航空警察局移請臺灣臺北地方法院檢察署檢察官偵查起訴。
    理  由
一、按被告之自白，非出於強暴、脅迫、利誘、詐欺、疲勞訊問、違法羈押或其他不
    正之方法，且與事實相符者，得為證據；又被告以外之人於檢察事務官、司法警
    察官或司法警察調查中所為之陳述，與審判中不符時，其先前之陳述具有較可信
    之特別情況，且為證明犯罪事實存否所必要者，得為證據，刑事訴訟法第一百五
    十六條第一項、第一百五十九條之二分別定有明文。本案被告丙○○於警詢時關
    於共同被告甲○○參與情形之陳述，雖與其在本案中所供述者不符，且被告丙○○於本院訊問時先稱：係警員逼其陳述
    去房間灌尿，伊害怕而為此陳述等語，迄審理中則稱：當時因警員以限制其離去
    之方式予以引導要其承認，伊才為該內容之陳述等情，惟證人即當時詢問之警員
    戊○○已結證稱：係以通知單約談被告丙○○於九十一年七月三十一日前來說明
    ，而當日訊問過程中雖曾因察覺被告丙○○有以電話詢問對方是否為甲○○而欲
    與之通話，而伊等約談被告丙○○前即發覺與被告甲○○有關，才制止被告丙○○通話，且筆錄所記載內容均係被告丙○○所陳述，並無引導其陳述該情節或以
    要對其灌尿方式強迫其為該陳述等語，參以被告丙○○亦自承係經電話通知而前
    往接受詢問，且經提示臺灣臺北地方法院檢察署檢察事務官於九十二年八月十一
    日就被告丙○○警詢時所錄製錄音帶之勘驗筆錄後，被告丙○○亦稱所載內容確
    與斯時相同，而觀諸該勘驗筆錄所載情形，當時詢問之警員在告知其得選任辯護
    人到場後，被告丙○○即表示不用，於告知為何約談其前來時，被告丙○○猶且
    在警員說話未結束前即自行稱係因
    難認被告丙○○有何當時遭以灌尿、不能任意離去等而因害怕等始為上開陳述，
    且以其對相關被冒用之緣由又係自行連續陳述，更難認其所述係出於警員之引導
    ；因之，被告丙○○於警詢時之供述，尚難認係出於強暴、脅迫、利誘或其他不
    正方法等情形下所為，而就其於警詢時所述關於共同被告甲○○所為之部分，雖
    屬審判外之陳述，但以斯時距事發時間較為接近，且依證人戊○○所情形，足見
    被告丙○○當時有嘗試與共同被告甲○○聯絡但未果之情況，則其當時所述可期
    係未與共同被告甲○○就受詢問內容相互討論前所為，此應屬具有較可信之特別
    情況，復為證明被告甲○○犯罪事實存否所必要者，亦得為證據，至於是否據之
    已足為被告甲○○犯行之認定，則屬證據證明力之問題而詳如下述，合先敘明。
二、訊據被告丙○○、甲○○均矢口否認有前揭犯罪事實，被告丙○○辯稱：係因伊
    妻子之相關來臺證件均係被告甲○○代辦而認識，當初所申辦
    龍山寺遺失，並非謊報遺失云云，被告甲○○則辯稱：伊已從事旅行社簽證業務
    約十四年，不可能向被告丙○○收取三千九百元簽證費用後又給付其一萬三千元
    ，且伊並未付錢與被告丙○○，代其申辦之
    資料交付與被告丙○○，後來被告丙○○向伊表示
    報案，且要趕快辦理，並無要其謊報
（一）被告丙○○係於九十一年五月間以原請領
      身分證正本、照片、戶籍謄本等資料交由被告甲○○申領前開新
      凱翔隨即轉交所任職安運旅行社之承辦人員持往申請，經外交部領事事務局於
      九十一年五月九日准予核發有效期自九十年五月九日起至一０一年五月九日止
　    、
      美國簽證許可等情，為被告丙○○、甲○○所是認，並有
      務院非移民簽證申請表等影本各一份在卷為憑，而被告丙○○亦自承於獲核發
      遺失，遺失情由則係於臺北市龍山寺拜拜時，該
      偷走等事實，並經證人即斯時承辦之巡佐吳翠姿證稱無訛，且有中華民國
      遺失作廢申請表影本一份在卷供佐，上情已堪認定。
（二）其次，被告丙○○於警詢時曾供稱：申辦前開
      遺失等行為，均係出於被告甲○○之指示，目的則為收取代價一萬三千元且已
      收受，而申辦取得之美國簽證暨
      事後僅取回申辦時所交付之國民
      述，並有警詢之錄音帶暨前述勘驗筆錄一份附卷可按，被告丙○○斯時就交付
      之緣由、收受約定代價等情，已供述甚詳，甚至就何以申辦美國簽證一事，亦
      提及係因被告甲○○表示最好
      中改稱前開供述非真實，並以被告甲○○所涉犯罪事實部分之證人身分結證稱
      ：伊僅係委託被告甲○○代為申辦
      前往安運旅行社美國簽證之申請表上簽名，迨同年五月二十四復繳交代辦費用
      三千九百元與被告甲○○，於五月底亦曾前往安運旅行社詢問前往美國舊金山
      機票問題等語，並據被告甲○○提出繳款收據影本一份為證，證人乙○○亦結
      證稱：該紙美國簽證申請表係伊在安運旅行社內交由被告丙○○簽名，嗣後被
      告丙○○於九十一年五月二十四日交付該筆代辦費用與被告甲○○時，伊有在
      場目睹，並見到被告甲○○將
      語；然而，姑不論被告甲○○於偵查中所供稱向被告丙○○收取之代辦費用為
      四千元，及該紙美國簽證申請表係先在旅行社填寫好後，再持往內政部警政署
      入出境管理局前由被告丙○○簽名等情（參見九十二年度偵字第五四六五號偵
      查卷第五三頁），已與被告丙○○、證人乙○○所述不符，而被告丙○○所證
      稱當時委託申辦美國簽證之目的係想到美國舊金山玩，當時並有問安運旅行社
      有無此種旅行團行程等語，非惟與其在偵查中所述：伊於九十一年六月初至臺
      北欲詢問前往美國旅遊情事，有到安運旅行社問行程，因此才在臺北市遺失護
      照之時間不符，亦與證人乙○○在本院審理中所證稱：被告丙○○所詢問係前
      往美國之機票事宜，並非旅行團行程者相異，被告丙○○、甲○○二人前後所
      辯不一，是否堪採顯有可疑。抑且，證人乙○○就所目睹被告丙○○交付代辦
      費用與被各甲○○之情節，先係證稱：被告丙○○係交付被告甲○○四千元，
      經被告甲○○之選任辯護人訊以究竟係三千九百元或四千元，其則證稱：因伊
      中間曾離開一下子，可能被告甲○○有找被告丙○○一百元等語，然經公訴人
      再次詰問以：「... （你剛才告訴辯護人你收了多少錢？）四千元，（你入帳
      入多少？）三千九百元，（中間差一百元到何處？）我同事交給我四千元，我
      沒有壹佰元找他，我同事先出，第二天我才還給他... 」等語，若證人乙○○
      後述者方實在，何以其前就此四千元或千九百元金額差別一事，卻僅稱可能係
      被告甲○○有找被告丙○○一百元而無法確定，且就與被告丙○○見面之次數
      、時間、地點，並無何特殊情事卻在相隔近二年後仍能詳細證述，對該美國簽
      證代辦費數額、被告丙○○所申辦簽證之有效期，及為何被告甲○○通知被告
      丙○○見面以交付
      紙收據等情則又稱不復記憶，證人乙○○之證述是否可採，亦值存疑，再衡以
      證人乙○○當日亦在場之原因，據證人乙○○證稱：係因被告甲○○表示當日
      不會再至辦公室，才由其約定時間將繳款收據攜往該處，然其亦稱該紙收據均
      係被告甲○○所自行填寫，並非負責製作會計憑證之會計所為，該收據之會計
      欄甚至仍填載「未」而表示尚未收款之意，則何以被告甲○○不於前一日即攜
      出該紙繳款收據或另行填寫，竟如此大費周章委情證人乙○○專程送往，亦悖
      於情理，此均可見證人乙○○之證述應為曲予迴護被告二人，並無可採。
（三）進而，再觀諸卷附被告丙○○所申辦美國簽證之申請表上所載內容，包括擬於
      九十一年五月二十五日抵美停留十日、目的為觀光，且係以參加旅行團方式等
      情，與其在偵查中所述：伊於九十一年六月初至臺北欲詢問前往美國旅遊情事
      ，有到安運旅行社問行程，因此才在臺北市遺失
      情節參照後，若其申辦
      以須如此虛構不實抵美時間等情事以申辦簽證在先，且在申辦美國簽證後才找
      尋欲參加旅行社旅遊團行程，此均與常情有違，再參諸被告丙○○復稱申報護
      照遺失後，即未在處理赴美旅遊事宜，益徵被告丙○○斯時並無赴美旅遊之計
      劃卻仍申辦美國簽證，且被告丙○○前揭
      本冒名使用等情，復據證人戊○○證述屬實，均堪佐證被告丙○○於警詢時所
      供述係為出賣
      出繳款收據影本一紙，僅足以說明被告甲○○有書立該紙收據之行為，以其係
      持交安運旅行社承辦人員處理前述被告丙○○
      旅行社作業程序辦理之問題，仍不妨其與被告丙○○間有無買賣
      自亦不足據之為有利被告二人之認定，附予敘明。
    綜上所述，被告丙○○事後翻異前詞，顯圖飾卸，與被告甲○○所辯，均無足採
    。本案事證已臻明確，被告二人上開犯行，洵堪認定。
三、核被告甲○○、丙○○所為，均係犯
    人及謊報遺失以供他人冒用罪。又被告二人間既係在申辦
    ，被告丙○○對被告甲○○取得後即將轉交他人之目的，自足以知悉，且關於出
    賣
    見其二人自始對將
    行為分擔，均應論以共同正犯。又公訴人以被告丙○○所為，尚涉犯刑法第一百
    七十一條第一項未指定犯人誣告罪嫌，及被告甲○○亦涉犯此教唆未指定犯人誣
    告罪嫌之部分，觀諸
    行為另為罪刑之規定，且關於謊報遺失之規範內容與刑法第一百七十一條第一項
    之未指定犯人誣告罪相較，僅係在謊報遺失物為
    此規定應屬特別法，被告二人此部分行為論以
    足，且被告甲○○對此謊報遺失部分，如前述，自始即包括於其與被告丙○○間
    之犯意聯絡範圍，應為共同正犯，公訴人認其此所為僅係教唆犯，均有誤會，併
    予指明。再被告丙○○前於八十五年間因竊盜案件，經法院判處有期徒刑七月確
    定，並於八十六年九月十六日執行完畢，有臺灣高等法院被告全國前案紀錄表一
    份在卷可考，被告丙○○於五年以內再犯本案有期徒刑以上之罪，為累犯，應依
    刑法第四十七條規定，加重其刑。爰分別審酌被告丙○○前曾因偽造文書、竊盜
    等案件經法院判處罪刑在案，被告甲○○則無前科，有臺灣高等法院被告全國前
    案紀錄表各一份可參，被告丙○○素行非佳，被告甲○○則素行良好，且渠等犯
    後均飾詞狡辯，犯後態度不佳，被告甲○○且係利用在旅行社任職之機會為此犯
    行，但被告丙○○僅係出於貪圖小利之犯罪動機、情節、手段，及其等之智識程
    度、犯罪所生損害等一切情狀，各量處如主文所示之刑。
四、至於證人乙○○、被告丙○○前開不實證述是否涉有偽證罪嫌，應俟本案確定後
    由檢察官另為適當處理，亦予指明。
據上論斷，應依刑事訴訟法第二百九十九條第一項前段，
，刑法第十一條前段、第二十八條、第四十七條，判決如主文。
本案經檢察官丁○○到庭執行職務
中　　　華　　　民　　　國　　九十三　　年　　　四　　　月　　 三十 　　日
                                      臺灣臺北地方法院刑事第十六庭
                                          審判長法  官  劉嶽承
                                                法  官  王幸華
                                                法  官  林麗真
右正本證明與原本無異。
如不服本判決，應於判決送達後十日內，向本院提出上訴狀。
                                                書記官  張汝琪
中　　　華　　　民　　　國　　九十三　　年　　　四　　　月　　 三十　　 日
附錄本案論罪科刑法條全文
護照條例第二十四條
偽造、變造護照足以生損害於公眾或他人者，處五年以下有期徒刑，併科
新臺幣五十萬元以下罰金。
行使前項文書者，亦同。
將護照交付他人或謊報遺失以供他人冒名使用者，處五年以下有期徒刑、
拘役或科或併科新臺幣十萬元以下罰金。
